【裁判字號】    99,聲,197
【裁判日期】    991105
【裁判案由】    聲請迴避
【裁判全文】
臺灣高雄地方法院民事裁定               99年度聲字第197號
聲  請  人  乙○○
            丙○○
            甲○○
上列聲請人因與相對人財團法人長庚紀念醫院等3 人間請求損害
賠償事件（本院94年度醫字第1 號），聲請法官迴避，本院裁定
如下：
    主      文
聲請駁回。
    理      由
一、聲請意旨略以：本件兩造間請求損害賠償事件（本院94年度
    醫字第1 號，下稱系爭事件），承辦法官就其下列職務之執
    行，顯有偏頗之虞，爰依民事訴訟法第33條第1 項第2 款之
    規定，聲請承辦法官迴避：
（一）相對人所提民國94年1 月27日民事答辯狀及98年4 月22日
      民事陳報暨陳述意見狀等書狀，並未添具應證事實所用之
      證據，承辦法官明知有所欠缺，竟未依職權或依聲請人之
      聲請而命相對人以書狀說明其理由，違反民事訴訟法第26
      6 條第2 項至第4 項、第268 條之2 第1 項、民事訴訟集
      中審理程序參考要點第4 點、第6 點、第17點、辦理民事
      訴訟應行注意事項第43點之規定。
（二）相對人分別於98年3 月23日及98年4 月22日以書狀陳報提
      出計3 張光碟片，並主張其內容為臺灣高雄地方法院檢察
      署發還之26張X 光片。惟查前開光碟片內容顯示並非26張
      X 光片，實為45張X 光片，並有參雜其他非X 光片之影像
      ，係為污染之物件，且為聲請人所爭執並說明其理由。法
      官明知相對人違反其諭知及聲請人對此有所爭執之情形，
      無視於前開光碟片係為污染之物件，竟逕予採用並列為囑
      託鑑定之依據及鑑定之事項。
（三）聲請人所提出之證據及應證事實，以及舉例相對人不實登
      載之文書，已為相對人所不爭執，惟法官未依法記明於筆
      錄之不爭執事項。又聲請人對於前開3 張光碟片有所爭執
      並說明其理由，惟法官未依法記明於筆錄之爭執事項。此
      外，聲請人固然爭執卷附編號第0000000 號及第094035號
      鑑定書之證據能力，但相對人於刑事偵查中故意隱匿不利
      於相對人非法醫療之病歷資料（已不排除變造、滅證或增
      添病歷之可能）、於法庭欺瞞本院陳稱刑事偵查中之病歷
      完整並無缺漏、非法取回刑事偵查中所扣押之病歷正本，
      且前開鑑定書之鑑定機關違反醫療糾紛鑑定作業要點之規
      定等情節，經本院調查後已為相對人所不爭執，惟法官未
      依法記明於筆錄之不爭執事項。承辦法官未盡當事人所提
      出之各種事實上爭點、法律上爭點、訴訟有關之證據上爭
      點及其他攻擊防禦方法之爭點，將其不爭執事項及爭執事
      項分別予以確定並記明於筆錄，違反辦理民事訴訟事件應
      行注意事項第45點、民事訴訟集中審理程序參考要點第10
      點之規定。
（四）本件聲請人業已聲明證據及應證事實，且對於卷附編號第
      0000000 號鑑定書之「案情概要」內容有所爭執並說明其
      理由，惟法官並未駁回勘驗之聲請，未依法踐行調查證據
      之程序，違反民事訴訟法第286 條規定以及最高法院79年
      台上字第540 號、84年度台上字第2626號判決意旨等語。
二、按遇有下列各款情形，當事人得聲請法官迴避：（一）法官
    有民事訴訟法第32條所定之情形而不自行迴避者；（二）法
    官有該條所定以外之情形，足認其執行職務有偏頗之虞者。
    當事人如已就該訴訟有所聲明或為陳述後，不得依前項第2
    款聲請法官迴避，但迴避之原因發生在後或知悉在後者，不
    在此限。民事訴訟法第33條規定綦詳。申言之，當事人以法
    官有應自行迴避以外之情形，足認其執行職務有偏頗之虞，
    而聲請法官迴避者，應在其已就該訴訟有所聲明或陳述前為
    之。如聲請法官迴避之原因發生於聲明或陳述後，或雖發生
    在前而當事人於聲明或陳述時尚不知悉者，固然不受上述限
    制，惟當事人於原因發生後或知悉該原因後，不聲請法官迴
    避，仍續為其他聲明或陳述者，仍不得再行聲請法官迴避。
    而所謂聲明或陳述，係指當事人知悉法官有法定迴避之原因
    ，仍向該法官或該法官所組成之法院為聲明或陳述而言，其
    聲明或陳述不以關於本案者為限，究以書狀抑或言詞為之，
    亦在所不問。
三、經查：本院調閱系爭事件案卷之結果，系爭事件係於93年12
    月31日繫屬於本院，其間曾經多次開庭，兩造亦多次提出書
    狀表示意見，迄至99年9 月16日最後言詞辯論期日，經承辦
    法官諭知辯論終結，進而於同年月30日宣判。而聲請人所指
    聲請承辦法官迴避之各項原因，均係發生於言詞辯論終結以
    前，且聲請人於訴訟程序進行中均曾對於承辦法官之該等處
    置表示意見，足見聲請人對於其指稱事由之存在均知之甚詳
    。然聲請人仍續為本案之聲明或陳述，並無要求承辦法官迴
    避之意，直至言詞辯論終結後之同年月21日始向本院提出書
    狀聲請迴避，經本院於同年月28日分案辦理。則本件聲請人
    於知悉承辦法官有其所謂迴避原因後，仍續為聲明或陳述，
    揆諸前開說明，即不得再行聲請承辦法官迴避；其聲請於法
    未合，應予駁回。又聲請人之聲請既有違反民事訴訟法第33
    條第2 項之規定，則承辦法官未停止訴訟程序而仍依原訂期
    日宣判，依同法第37條第1 項規定即無不合，如聲請人對於
    判決不服，儘得依法定程序提起上訴，以為救濟，附此敘明
    。
中    華    民    國    99    年    11    月    5     日
                    民事第一庭  審判長法  官  謝肅珍
                                      法  官  張茹棻
                                      法  官  譚德周
以上正本係照原本作成。
如對本裁定抗告須於裁定送達後10日內向本院提出抗告狀，並繳
納裁判費新台幣1,000 元。得抗告
中    華    民    國    99    年    11    月    5     日
                                     書記官   鄭永媚

司法院資訊處製作；財團法人民間司法改革基金會備份。
